【裁判字號】    95,上訴,1156
【裁判日期】    950817
【裁判案由】    毒品危害防制條例
【裁判全文】
臺灣高等法院刑事判決                95年度上訴字第1156號
上  訴  人  臺灣士林地方法院檢察署檢察官
被      告  甲○○
                    （現另案於臺灣臺北監獄執行中）
上列上訴人因被告毒品危害防制條例案件，不服臺灣士林地方法
院94年度訴字第915號，中華民國95年1月25日第一審判決（起訴
案號：臺灣士林地方法院檢察署94年度毒偵字第1778、1946號）
，提起上訴，臺灣士林地方法院檢察署檢察官並請求併案審理（
併案案號：臺灣士林地方法院檢察署95年度毒偵字第236、1119
號），本院判決如下：
    主  文
原判決撤銷。
甲○○連續施用第一級毒品，處有期徒刑壹年，扣案如附表編號
一、四、五、八、十一所示之物均沒收銷燬，如附表編號九、十
、十二所示之物均沒收；又連續施用第二級毒品，處有期徒刑捌
月，扣案如附表編號二、六所示之物均沒收銷燬，附表編號三、
七所示之物均沒收；應執行有期徒刑壹年陸月，扣案附表編號一
、二、四、五、六、八、十一所示之物均沒收銷燬，附表編號三
、七、九、十、十二所示之物均沒收。
    事  實
一、甲○○前因施用毒品案件，先後2次經原審法院裁定送觀察
    、勒戒後，均認無繼續施用毒品之傾向，分別經臺灣士林地
    方法院檢察署檢察官於民國89年2月21日、90年4月11日以89
    年度毒偵字第480號、90年度毒偵緝字第63號不起訴處分確
    定，並於89年2月22日、90年4月11日執行完畢釋放。甲○○
    復因施用第1級、第2級毒品及轉讓第1級毒品案件，經臺灣
    士林地方法院檢察署檢察官提起公訴，由原審法院以93年度
    訴字第66號案件分別判處有期徒刑10月、6月、1年2月，定
    執行刑2年4月，案經上訴，由本院於94年8月3日以94年度上
    訴字第562號案件分別判處有期徒刑10月、6月、1年2月，定
    執行刑2年4月確定。詎甲○○明知第一級毒品海洛因（下簡
    稱海洛因）及第二級毒品甲基安非他命（下簡稱甲基安非他
    命），非經許可，不得持有、施用，仍於90年4月11日觀察
    、勒戒執行完畢出所後5年內，分別基於施用海洛因及甲基
    安非他命之概括犯意，自94年8月4日起至95年1月14日止，
    在臺北縣三芝鄉忠義宮廟旁公廁及臺北縣三芝鄉錫板村海尾
    14之1號住所等地，先後以將海洛因置入針筒內再注射身體
    或以將海洛因摻入香煙再吸食之方式施用海洛因多次，及以
    將甲基安非他命置於吸食器上燒烤成煙霧再吸食之方式施用
    甲基安非他命多次，嗣先於94年8月11日11時30分許，在臺
    北市○○路○段300巷20號為警查獲，並扣得如附表編號一、
    二、三所示之物；再於94年9月5日20時10分許，在臺北縣三
    芝鄉○○路與淡金路口為警查獲，並扣得如附表編號四、五
    、六、七所示之物；又於94年12月18日0時30分許，在臺北
    縣淡水鎮○○路200巷對面為警查獲（甲○○此次為警查獲
    時，冒李志宏之名應訊，其偽造私文書犯行，業經臺灣士林
    地方法院檢察署檢察官以95年度偵字第71556聲請簡易判決
    處刑書，向臺灣士林地方法院聲請簡易判決處刑），並扣得
    如附表編號八、九所示之物；末於95年1月14日16時40分許
    ，在臺北縣三芝鄉錫板村海尾14之1號為警查獲，並扣得如
    附表編號十、十一、十二所示之物。
二、案經臺北市北政府警察局士林分局及臺北縣政府警察局淡水
    分局報請臺灣士林地方法院檢察署檢察官偵查起訴，再由臺
    灣士林地方法院檢察署檢察官請求併案審理。
    理  由
一、訊據被告甲○○對上開事實，坦認不諱，且其分別於上開時
    地為警查獲時，經警採集其尿液送檢驗結果，分別呈甲基安
    非他命類及鴉片類之陽性反應，此有臺灣檢驗科技股份有限
    公司94年8月25日、94年9月22日、94年12月26日、95年2月
    10日濫用藥物尿液檢驗報告共4紙在卷可稽（見94年度毒偵
    字第1778號卷第73頁、94年度毒偵字第1946號卷第45頁、95
    年度毒偵字第1119號卷第40頁、95年度毒偵字第236號卷第
    108頁），復有如附表所示之物分別查獲可資佐證，又如附
    表編號一、四所示之物經送鑑驗結果，確含海洛因成分，凈
    重分別為0.33公克及0.42公克，又如附表編號五所示之物經
    送鑑驗結果，確含海洛因殘留成分，總重0.96公克，另如附
    表編號二、六所示之物經送鑑驗結果，確含甲基安非他命成
    分，凈重分別為8.5公克及4.89公克，亦有法務部調查局94
    年11月22日、94年12月15日鑑定通知書、臺北市政府警察局
    士林分局查獲涉嫌毒品危害防制條例毒品初步鑑驗報告單、
    臺北縣政府警察局淡水分局查獲涉嫌毒品危害防制條例毒品
    初步鑑驗報告單分別在卷可憑，足證被告之自白與事實相符
    。又被告曾因施用毒品案件，經原審法院2次裁定送觀察、
    勒戒後，均認無繼續施用毒品之傾向，分別經臺灣士林地方
    法院檢察署檢察官於89年2月21日、90年4月11日以89年度毒
    偵字第480號、90年度毒偵緝字第63號不起訴處分確定，並
    於89年2月22日、90年4月11日執行完畢釋放之事實，亦有本
    院前案紀錄表及本院在監在押全國紀錄表附卷可稽，本件事
    證明確，被告上開施用海洛因、甲基安非他命之犯行，均堪
    認定，應予論罪科刑。
二、核被告所為分別係犯毒品危害防制條例第10條第1項之施用
    第一級毒品罪及同條第2項之施用第二級毒品罪，被告持有
    海洛因、甲基安非他命之低度行為，應各為施用海洛因、甲
    基安非他命之高度行為所吸收，均不另論罪。被告先後多次
    施用海洛因、甲基安非他命之犯行，時間緊接，所犯為構成
    要件相同之罪名，顯係各基於概括犯意為之，均為連續犯，
    而被告行為後，刑法第56條連續犯之規定，業於94年1月7日
    修正公布刪除，並於95年7月1日施行，則被告之犯行，因行
    為後新法業已刪除連續犯之規定，此刪除雖非犯罪構成要件
    之變更，但顯已影響行為人刑罰之法律效果，自屬法律有變
    更，又刑法第51條定執行刑及刑法第38條沒收之規定，亦同
    於94年1月7日修正公布，並於95年7月1日施行，依新法第2
    條第1項規定，比較刑法修正前後規定（含法律適用應整體
    適用不得割裂適用之法理）結果，修正後之刑法規定未較修
    正前規定有利於被告，是本件被告上開2犯行，應依修正前
    之刑法規定論處，從而本件應依修正前刑法第56條之規定，
    就被告上開2犯行，各論以一罪，並均加重其刑。檢察官僅
    起訴被告自94年8月4日起至94年9月5日止施用海洛因、甲基
    安非他命之犯行，對被告其餘犯行未起訴（僅請求併案審理
    ），然如前述被告施用海洛因、甲基安非他命之犯行，為連
    續犯，係裁判上一罪，被告未起訴之犯行仍為起訴效力所及
    ，本院自應併予審理。被告所犯施用海洛因、甲基安非他命
    2 犯行，犯意各別，行為不同，罪名互異，應予分論併罰。
三、原審以被告事證明確，予以論罪科刑，固非無見，惟原審未
    及審酌被告自94年9月6日起至95年1月14日止之犯行，尚有
    未洽，另如前述上開刑法第56條、第51條及第38條業已修正
    ，原審未及審酌，亦有未洽，又如後述被告自94年6月間起
    至94年8月3日止之犯行，應為本院94年度上訴字第562號判
    決既判力所及，原審未詳查仍為論罪，自有未洽。檢察官上
    訴指摘原審未及審酌被告全部犯行，請求撤銷原判決，即有
    理由，自應由本院將原判決撤銷，另為適法之諭知。爰審酌
    被告前已有多次違反毒品危害防制條例犯行、不知悔改而再
    犯本件施用第1級毒品、第2級毒品犯行，顯見其戒除毒癮之
    意志薄弱，惟其施用毒品係自戕行為，對他人法益尚無具體
    危害，及其犯罪後坦承犯行，態度尚稱良好等一切情狀，分
    別量處如主文第2項所示之刑，及依修正前刑法第51條第5款
    規定，定如主文第2項所示之執行刑，以示懲儆。
四、扣案如附表編號一、四所示之物，為查獲之第1級毒品，如
    附表編號二、六所示之物，為查獲之第2級毒品，如附表編
    號五、八、十一所示之物，因皆含有海洛因殘留成分，此等
    海洛因殘留成分無法與如附表編號五、八、十一所示之袋子
    、分裝鏟分離，均依毒品危害防制條例第18條第1項前段之
    規定宣告沒收銷燬。另如附表編號三、七、九、十、十二所
    示之物，分別為被告所有，且係共其施用海洛因、甲基安非
    他命用之物，而此等物品本質上，因非屬專供施用安非他命
    之器具，是依修正前刑法第38條第1項第2款之規定宣告沒收
    。另扣案之分裝袋1030個及電子磅秤1台，雖係被告所有，
    惟兩者之用途係被告為避免遭人欺騙毒品重量所用，業據被
    告於原審供述明確，因非供施用海洛因或甲基安非他命所用
    之物，故不予宣告沒收，附此敘明。
五、公訴意旨另略以：被告自94年6月間起至94年8月3日止，亦
    有施用海洛因及甲基安非他命，因認被告設有毒品危害防制
    條例第第10條第1項、第2項犯嫌云云。訊據被告固坦承自94
    年6月間起至94年8月3日止，亦有施用海洛因及甲基安非他
    命，然被告曾因施用第1級、第2級毒品及轉讓第1級毒品案
    件，經臺灣士林地方法院檢察署檢察官提起公訴，由原審法
    院以93年度訴字第66號案件分別判處有期徒刑10月、6月、1
    年2月，定執行刑2年4月，案經上訴，由本院於94年8月3日
    以94年度上訴字第562號案件分別判處有期徒刑10月、6月、
    1年2月，定執行刑2年4月確定，此有臺灣士林地方法院93年
    度訴字第66號判決、本院94年度上訴字第562號判決及本院
    前案紀錄表附卷可稽，而「刑事訴訟法第294條第1款（舊法
    ，現行法為刑事訴訟法第302條第1款）規定，案件曾經判決
    確定者，應為免訴之判決，係以同一案件，已經法院為實體
    上之確定判決，該被告應否受刑事制裁，即因前次判決而確
    定，不能更為其他有罪或無罪之實體上裁判。此項原則，關
    於實質上一罪或裁判上一罪（如刑法第55條及第56條之犯罪
    ），其一部事實已經判決確定者，對於構成一罪之其他部分
    ，固亦均應適用，但此種情形，係因審判不可分之關係，在
    審理事實之法院，對於全部犯罪事實，按照刑事訴訟法第24
    6條（舊法，現行法為刑事訴訟法第267）規定本應予以審判
    ，故其確定判決之既判力，亦自應及於全部之犯罪事實，若
    在最後審理事實法院宣示判決後，始行發生之事實，既非該
    法院所得審判，即為該案判決之既判力所不能及，檢察官或
    自訴人如就此部發生之事實依法起訴，既不在曾經確定判決
    之範圍以內，即係另一犯罪間題，受訴法院仍應分別為有罪
    或無罪之實體上裁判，縱令檢察官或自訴人，係就前案事實
    與其後新發生之事實，誤認為實質上一罪或裁判上一罪，一
    併起訴，受訴法院除應將前案確定判決既判力所及部分諭知
    免訴外，關於其後新發生之事實，並不在刑事訴訟法第294
    條第1款所載情形之列，非可一併免訴。」，業經最高法院
    著有32年上字第2578號判例要旨可參，據此可知，被告自94
    年6月間起至94年8月3日止，施用海洛因及甲基安非他命之
    犯行，自為本院94年度上訴字第562號判決既判力所及，依
    法本應就被告此部份犯行，諭知免訴判決，然檢察官認被告
    此部份犯行與前述有罪部分為連續犯，爰不另為免訴之諭知
    。
據上論斷，應依刑事訴訟法第369條第1項前段、第364條、第299
條第1項，毒品危害防制條例第10條第1項、第2項、第18條第1項
前段，刑法第2條第1項前段，修正前第11條前段、第56條、第51
條第5款、第38條第1項第2款，判決如主文。
本案經檢察官郭啟東到庭執行職務。
中    華    民    國    95    年    8     月    17    日
                  刑事第十六庭審判長法  官  葉騰瑞
                                    法  官  莊明彰
                                    法  官  黃俊明
以上正本證明與原本無異。
施用第1級毒品部分如不服本判決，應於收受送達後十日內向本
院提出上訴書狀，其未敘述上訴之理由者並得於提起上訴後十日
內向本院補提理由書（均須按他造當事人之人數附繕本）。
施用第2級毒品部分不得上訴。
                                    書記官  廖婷璇
中    華    民    國    95    年    8     月    17    日
附錄：本案論罪科刑法條全文
毒品危害防制條例第10條第1項、第2項
施用第一級毒品者，處 6 月以上 5 年以下有期徒刑。
施用第二級毒品者，處 3 年以下有期徒刑。
附表
一、被告甲○○所有欲供施用之海洛因2包（共淨重0.33公克）
二、被告甲○○所有欲供施用之甲基安非他命4包（共淨重8.5公
    克）
三、被告甲○○所有供施用甲基安非他命用之吸食器1 組
四、被告甲○○所有欲供施用之海洛因1包（淨重0.42公克）
五、被告甲○○所有供施用海洛因用含有海洛因殘渣之袋子4只
    （總重0.96公克）
六、被告甲○○所有欲供施用之甲基安非他命5包（共淨重4.89
    公克）
七、被告甲○○所有供施用甲基安非他命用之吸食器5組
八、被告甲○○所有供施用海洛因用含有海洛因殘渣之袋子1只
九、被告甲○○所有供施用海洛因用之注射針筒1支
十、被告甲○○所有供施用甲基安非他命用之吸食器1組
十一、被告甲○○所有供施用海洛因用含有海洛因殘渣之分裝鏟
      2支
十二、被告甲○○所有供施用海洛因用之注射針筒2支


司法院資訊處製作；財團法人民間司法改革基金會備份。
